臺灣高等法院刑事裁定　　　　　　　　100年度抗字第987號
被　　　　告　許富勝
抗告人即被告
之選任辯護人　洪大明律師
上列抗告人因被告違反槍砲彈藥刀械管制條例案件，不服臺灣新
竹地方法院100 年度訴字第167 號、100 年度聲字第785 號，中
華民國100 年8 月18日第一審延長羈押暨駁回具保停止羈押與解
除禁見聲請之裁定，提起抗告，本院裁定如下：
    主  文
抗告駁回。
    理  由
一、原裁定意旨詳如附件原裁定書所載。
二、抗告意旨略以：本件被告許富勝自始堅決否認犯行，又承辦
    員警陳致雄對共同被告劉易宏不法取供，另員警關於證人廖
    金鐘之警詢筆錄，亦有不實記載，故均無證據能力。且員警
    所出具之偵查報告及現場路口監視錄影畫面設置圖，經原審
    於民國100 年7 月22日勘驗後，勘驗結果亦與員警所出具之
    書面證據完全不符，且被告及共犯劉易宏在經過案發現場時
    附近，並無遮掩、戴頭套或拆車牌，顯與常情未合。再者，
    位在中和路、經國路口之高雄銀行柱子外監視器，及中和路
    、經國路口之電線桿上之監視器，均得看到行兇者犯案及離
    去畫面，員警何以案發時未對被告有利之證據為蒐證，而蓄
    意不調取對被告有利之重要監視錄影光碟。因本案相關共犯
    及證人均已交互詰問完畢，員警上開非法採證之情，均已得
    到證實，原審竟將羈押理由由「有勾串共犯及證人之虞」變
    更為「有反覆實施同一犯罪之虞」，難謂合法。況被告素行
    良好，並無前科，家庭互動關係良好，原審率爾認定被告為
    幫派份子，容有誤會，懇請撤銷原裁定云云。
三、按「被告經法官訊問後，認為犯罪嫌疑重大，而有下列情形
    之一，非予羈押，顯難進行追訴、審判或執行者，得羈押之
    ：(二)有事實足認為有湮滅、偽造、變造證據或勾串共犯或證
    人之虞者」；「被告經法官訊問後，認為犯下列各款之罪，
    其嫌疑重大，有事實足認為有反覆實施同一犯罪之虞，而有
    羈押之必要者，得羈押之：……四、刑法第304 條之強制罪
    、第305 條之恐嚇危害安全罪。……」，刑事訴訟法第101
    條第1 項第2 款、第101 條之1 第1 項第4 款分別定有明文
    。又按法院對被告執行之羈押，本質上係為使訴訟程序得以
    順利進行或為保全證據或為保全對被告刑罰之執行之目的，
    而對被告所實施之剝奪人身自由之強制處分，是對被告有無
    羈押之必要，當由法院以上述羈押之目的，依職權為目的性
    之裁量為其裁量標準，如就客觀情事觀察，法院羈押裁定，
    無明顯違反憲法比例原則，即難謂有何違法或不當可言。又
    羈押被告之審酌，並非在行被告係有罪、無罪調查，而係以
    被告所犯罪嫌是否重大，有無羈押原因及必要性，資為是否
    羈押之依據。而所謂「犯罪嫌疑重大」，係指有具體事由，
    足以令人相信被告很有可能涉嫌其被控之犯罪已足，並以自
    由證明為之，此與認定犯罪事實所憑證據，須達無合理懷疑
    程度者迥異。
四、經查：本件被告許富勝雖矢口否認犯罪，惟經原審訊問後，
    認於本案審理進行中，依卷存相關事證，堪認其犯罪嫌疑重
    大。抗告人雖辯稱證人即共犯劉易宏、證人廖金鐘之證言均
    無證據能力，員警非法取證，所出具之書證不實，且被告素
    行良好云云。惟查，羈押被告之審酌，並非在行被告係有罪
    、無罪調查，是否羈押，依上開意旨，法院僅須形式審查，
    是酌以被告矢口否認犯行，而共犯劉易宏已坦承犯行，被告
    與證人間之證述存有諸多齟齬，復觀之卷附卷證，被告恐係
    為他人間之衝突而挺身出面犯下本案，則有無其他共犯及其
    槍彈來源為何，均有疑竇之處。又本案尚未扣得作案槍彈，
    被告若具保在外，恐有湮滅證據之情事，是相關犯罪事實尚
    待釐清，倘未到案之證人或共犯全部到案，亦尚待對質等，
    若將被告開釋在外，不但易於串證，而且難免有湮滅罪證之
    可能，勢將造成顯難進行追訴之結果，足認被告有勾串共犯
    及證人之虞。且被告涉犯刑法第305 條恐嚇危害安全罪，其
    除肆無忌憚持槍射擊恫嚇有他人住居其內之處所，因其涉案
    之作案槍彈尚未扣案，則被告若具保在外，即有繼續持作案
    槍彈恣意為恐嚇危害安全罪之可能，足認有刑事訴訟法第10
    1 條之1 第1 項第4 款反覆實施同一犯罪之虞，難謂無繼續
    羈押之必要性。抗告人復辯稱原審將羈押理由由「有勾串共
    犯及證人之虞」變更為「有反覆實施同一犯罪之虞」，難謂
    合法云云。然刑事訴訟法關於被告之羈押，分為偵查中之被
    告（或犯罪嫌疑人）及審判中之被告，前者應經由檢察官聲
    請，法院始得為羈押與否之裁定，不得逕依職權為之；後者
    則賦予法院本於職權以決定是否為羈押之裁定。又我國刑事
    訴訟法既分別規定：審判中檢察官無聲請法院准予羈押、撤
    銷羈押、延長羈押、停止羈押之聲請權（同法第93條第2 項
    、第107 條第2 項、第108 條第1 項、第110 條第2 項參照
    ），決定羈押被告與否，屬法院之職權範圍，若所憑之證據
    及基礎事實均有不同，法院自得不待檢察官之聲請，亦不受
    檢察官於審理或前於偵查時就被告有無羈押事由主張之拘束
    ，應自行決定羈押之相關處分（最高法院98年度臺抗字第
    689 號裁定意指參照）。是本案既經檢察官起訴而移由法院
    審理，羈押被告之原因、有無羈押被告之必要，法院本得依
    卷附相關事證以職權決定，則原審依職權認定被告犯罪嫌疑
    重大，有刑事訴訟法第101 條第1 項第2 款、第101 條之1
    第1 項第4 款之情，非予羈押，顯難進行審判，依法於100
    年9 月9 日起延長羈押2 月，並無違誤。況原審認定被告仍
    有「有勾串共犯及證人之虞」（刑事訴訟法第101 條第1 項
    第2 款），抗告意旨所指摘原審違法變更羈押理由，顯係對
    原審裁定有所誤解，並不足採。從而，原審審酌全卷及相關
    事證，斟酌訴訟進行程度及其他一切情事，認被告犯罪嫌疑
    重大，非予羈押顯難進行追訴，為期發現真實，俾利後續調
    查相關證據，並因而駁回抗告人所為具保停止羈押及解除禁
    止接見通信之聲請，尚非無據。從而，被告指摘原裁定不當
    ，殊難憑採，核無理由，應予駁回。
五、據上論結，應依刑事訴訟法第412 條，裁定如主文。
中    華    民    國   100    年    9     月    5     日
                  刑事第九庭  審判長法  官  陳貽男
                                    法  官  蔡守訓
                                    法  官  許必奇
以上正本證明與原本無異。
不得再抗告。
                                    書記官  楊品璇
中    華    民    國   100    年    9     月    7     日